臺灣高等法院高雄分院刑事判決　　　　　　　　　　九十一年度上易字第九九二號
　　上　訴　人
　　即　被　告　甲○○
　　　　　　　　丙○○
　　　　　　　　乙○○
右上訴人因偽造文書案件，不服臺灣屏東地方法院九十一年度易字第一一九號中華民
國九十一年三月二十五日第一審判決（起訴案號：臺灣屏東地方法院檢察署九十年度
偵字第七六八八號），提起上訴，本院判決如左：
      主  文
上訴駁回。
      事  實
一朱文義（業經判決確定）、甲○○、丙○○與乙○○四人係兄弟關係，於民國八十
  六年八月一日共同擔保林大本向聯信商業銀行股份有限公司（下簡稱聯信商銀）借
  貸新臺幣（下同）八百萬元，並提供四人共有之坐落屏東縣恆春鎮○○○段下大平
  頂小段地目田地號第一二五號、第一三八號，及乙○○所有坐落同地段地目田地號
  第一三八之三號等三筆土地，設定最高限額一千一百二十萬元抵押權予聯信商銀，
  並同時簽立切結書聲明上揭三筆土地於提供設定抵押權之時，確無任何租賃關係之
  存在。嗣因林大本未按時繳息，債權人聯信商銀遂向臺灣屏東地方法院民事執行處
  聲請強制執行，由該院以九十年度執字第一九五六號民事執行案件就上揭土地實施
  強制執行之際，朱文義、甲○○、丙○○、乙○○為降低他人應買上揭土地之意願
  ，乃與張明誌共謀，明知渠等間就上揭土地並無租賃關係存在，竟基於使公務員登
  載不實事項於公文書之犯意聯絡，雙方就上揭土地簽訂內容為於八十四年六月十日
  起至九十九年六月九日出租予張明誌，租金依正產物年收穫收穫總量之百分之十五
  ，每一年調高千分之一，最高以不超過正產物收貨量之百分之二十」之虛偽不實耕
  地租賃協議書。並於九十年六月十八日，向臺灣屏東地方法院民事執行處提出該租
  賃協議書，陳報該土地已有租約存在，致不知情之該執行處承辦人員將此不實之事
  項，登載於其職務上所掌該院九十年度執字第一九五六號民事執行事件之拍賣公告
  上，足以生損害於臺灣屏東地方法院民事執行處強制執行程序之正確性及債權人聯
  信商銀。
二案經聯信商銀訴請臺灣屏東地方法院檢察署檢察官偵查起訴。
      理  由
一右揭事實，業據被告甲○○、丙○○、乙○○坦承不諱，核與同案已判決確定之被
  告朱文義、張明誌自白未就上揭土地於八十四年六月十日起至九十九年六月九日止
  成立租賃契約等語（見偵查卷第四十五頁至第四十六頁、原審卷第二十八頁），及
  告訴人聯信商銀告訴代理人丁○○所指訴被告甲○○、丙○○、乙○○、朱文義提
  供上揭土地抵押擔保時，已明確切結並未出租，竟事後偽造租約，致抵押品無法順
  利拍賣等語相符。此外，復有上揭土地登記謄本、借據、耕地租賃協議書、臺灣屏
  東地方法院屏院正民執戊字地九十執一九五六號拍賣公告、同案被告朱文義、張明
  誌於九十年六月十八日在原審法院執行處陳述雙方就上揭土地有租賃契約存在等語
  之言詞陳述筆錄等影本（見原審卷第三十八頁至第三十九頁），及被告甲○○、丙○○、乙○○、朱文義書立於提供設定抵押權之時，確無任何租賃關係存在之切結
  書四張在卷可稽。是以，被告甲○○、丙○○、乙○○之自白與事實相符，自堪採
  為其等有罪認定之證據。本件事證已臻明確，被告甲○○、丙○○、乙○○三人犯
  行洵堪認定。
二按查封不動產，依強制執行法第七十六條、第七十七條規定，書記官應調查不動產
  之所在地、種類、實際狀況、使用情形等事項，而作成查封筆錄，是查封之標的物
  有無租賃情形，固為查封筆錄及拍賣公告應行記載之事項，惟租賃關係之有無，屬
  實體事項，並非執行法院所能認定，是執行法院僅得在形式上依不動產所在情形或
  債務人、占有人之陳述或所提出之相關文件，就是否應在查封筆錄及拍賣公告上登
  載進行審查而已，亦即在發現查封標的物上為第三人占有，且一經他人呈報標的物
  存有租賃或其他占有之權源，復能提出如租賃契約等證明占有之權源之相關文件時
  ，執行法院即應在查封筆錄及拍賣公告上登載該情形，而不進行判斷其真實與否之
  實質審查。故核被告甲○○、丙○○、乙○○所為，係犯刑法第二百十四條之使公
  務員登載不實罪。被告甲○○、丙○○、乙○○與朱文義、張明誌間有犯意聯絡及
  行為分擔，為共同正犯。
三被告甲○○、丙○○、乙○○犯罪事證既明，原審依刑法第二十八條、第二百十四
  條、第四十一條第一項前段，罰金罰鍰提高標準條例第一條前段、第二條規定，並
  審酌被告甲○○、丙○○、乙○○為降低他人應買上揭土地意願之犯罪動機、目的
  ；因書立不實租賃契約，而耗費司法資源；與同案被告朱文義間情節輕重有異、本
  件未能順利拍賣所生損害、犯後坦承已知悔悟等一切情狀，各量處有期徒四月，並
  均諭知易科罰金之折算標準。其認事用法均無違誤，量刑亦稱妥適。被告等人上訴
  意旨，請求宣告緩刑，惟被告等人迄今仍未能清償告訴人聯信商銀之損失，所請核
  無理由，應予駁回。
據上論斷，應依刑事訴訟法第三百六十八條，判決如主文。
本案經檢察官林應華到庭執行職務。
中    華    民    國     九十一     年       八       月      二十二    日
                              臺灣高等法院高雄分院刑事第六庭
                                  審判長法官  王憲義
                                        法官  莊崑山
                                        法官  謝靜雯
右正本證明與原本無異。
不得上訴。
                                      書記官  廖素珍
中    華    民    國     九十一     年       八       月      二十三    日
附錄：本判決論罪科刑法條：
中華民國刑法第二百一十四條
明知為不實之事項，而使公務員登載於職務上所掌之公文書，足以生損害於公眾或他
人者，處三年以下有期徒刑、拘役或五百元以下罰金。
                                                                        Ｋ
